臺灣高雄地方法院刑事裁定　　　　　　　94年度聲判字第50號
聲　請　人
即　告訴人　甲○○
代　理　人　郭季榮律師
被　　　告　乙○○
上列聲請人因告訴被告損害債權案件，不服臺灣高等法院高雄分
院檢察署檢察長駁回再議之處分（94年度上聲議字第564 號），
聲請交付審判，本院裁定如左：
    主  文
聲請駁回。
    理  由
一、按告訴人不服上級法院檢察署檢察長或檢察總長認再議為無
    理由而駁回之處分者，得於接受處分書後10日內委任律師提
    出理由狀，向該管第一審法院聲請交付審判；法院認為交付
    審判之聲請不合法或無理由者，應駁回之。刑事訴訟法第25
    8 條之1 第1 項、第258 條之3 第2 項前段分別定有明文。
二、本件聲請人即告訴人甲○○以被告乙○○涉犯損害債權罪，
    向臺灣高雄地方法院檢察署檢察官提出告訴，經該檢察署檢
    察官為不起訴處分（94年度偵字第8008號），聲請人不服，
    聲請再議，經臺灣高等法院高雄分院檢察署檢察長於民國94
    年7月5日以94年度上聲議字第564 號處分書認聲請人再議為
    無理由而駁回再議。上開處分書於同年7 月13日寄存於高雄
    縣政府警察局岡山分局嘉興派出所，於同年7 月22日發生送
    達效力，聲請人委任律師於同年7 月20日向本院聲請交付審
    判，經核聲請程序與法相合，應先予敘明。
三、本件聲請人聲請交付審判意旨略以：告訴乃論之罪，其告訴
    應自得為告訴之人知悉犯人之時起，於6 個月內為之；然若
    知其犯人，但不知其犯罪，則無法起算告訴期間。聲請人固
    於93年3 月4 日至國稅局查詢被告之財產已脫產，告訴狀亦
    稱93年4 月厎前往查詢時始知悉等，但此乃聲請人懷疑，尚
    未確定被告已脫產；直至93年5 月底6 月間聲請人詢問親朋
    好友始確定被告確有脫產行為（詳見94年5 月11日偵訊筆錄
    ），則告訴期間應自93年5 月底6 月間起算，原不起訴處分
    書之見解容有誤會等語。
四、按新修正刑事訴訟法第258 條之1 規定告訴人得向法院聲請
    交付審判，係新增對於檢察官不起訴或緩起訴裁量權制衡之
    一種外部監督機制，法院僅就檢察官所為不起訴或緩起訴之
    處分是否正確加以審查，以防止檢察機關濫權，惟法院並非
    檢察官之延伸，法院亦不負擔偵查之作為。依此立法精神，
    同法第258 條第3 項規定法院審查聲請交付審判案件時「得
    為必要之調查」，其調查證據之範圍，自應以偵查中曾發現
    之證據為限；而同法第260 條對於不起訴處分已確定或緩起
    訴處分期滿未經撤銷者因發現新事實、新證據者得再行起訴
    之規定，其立法理由說明該條所謂不起訴處分已確定者，包
    括「聲請法院交付審判復經駁回者」之情形在內，是前述「
    得為必要之調查」，其調查證據範圍，更以偵查中曾顯現之
    證據為限，不得就聲請人新提出之證據再為調查，亦不可蒐
    集偵查卷以外之證據。且法院裁定交付審判，即如同檢察官
    提起公訴使案件進入審判程序，是法院裁定交付審判之前提
    ，必須偵查卷內所存證據已符合刑事訴訟法第251 條第1項
    規定，檢察官應提起公訴之情形，否則，法院應依同法第
    258 條之3 第2 項前段規定，以聲請無理由裁定駁回。
五、經查：
  (一)臺灣高雄地方法院檢察署檢察官偵查終結後認為：依告訴人
    甲○○所指訴情節，核被告乙○○所涉係刑法第356 條之損
    害債權罪, 依同法第357 條之規定須告訴乃論，告訴乃論之
    罪, 其告訴應自得為告訴之人知悉犯人之時起, 於六個月內
    為之；本件告訴人至財政部台灣省南區國稅局岡山稽徵所調
    查被告財產之確切時間係93年3 月4 日，此有該稽徵所列印
    被告之91年度綜合所得稅各類所得資料清單1 張在卷可參,
    再經質之告訴人於94年5 月11日到庭陳稱: 當天拿到這張清
    單才知他財產已脫產了等語。觀諸前開告訴人查詢被告所得
    清單上蓋印之圓戳章查詢日期為93年3 月4 日，告訴狀中稱
    「93年4 月底前往查詢始知悉」，及本署偵查中當庭陳述之
    詞, 足認告訴人於查詢被告財產時即已知悉被告有脫產之損
    害債權行為，告訴期間應自93年3 月4 日起算，而告訴人係
    於同年11月22日具狀向本署提出告訴，有告訴狀附卷可參，
    顯已逾6 個月之告訴期間；至告訴代理人雖指稱「告訴人在
    93 年5月底6 月間去詢問親朋好友被告的財產是否已脫產，
    本件應沒有逾告訴期間」，惟刑事訴訟法對告訴期間起算之
    規定，並未要求告訴人需明確知悉被告之犯罪事實，祗需「
    知悉犯人」即行起算，縱使告訴人確有詢問親朋好友被告是
    否脫產，應屬告訴人自行查證行為，無礙於告訴期間之起算
    ，因認告訴人之告訴已逾告訴期間而為不起訴之處分。
  (二)聲請人聲請再議意旨則以：告訴乃論之罪，其告訴應自得為
    告訴之人知悉犯人之時起，於6 個月內為之；然若知其犯人
    ，但不知其犯罪，則無法起算告訴期間。告訴人固於93年3
    月4 日至國稅局查詢被告之財產已脫產，告訴狀亦稱93年4
    月厎前往查詢時始知悉等，但此乃告訴人懷疑，尚未確定被
    告已脫產；直至93年5 月底6 月間告訴人詢問親朋好友始確
    定被告確有脫產行為，則告訴期間應自93年5 月底6 月間起
    算等語。惟經臺灣高等法院高雄分院檢察署駁回聲請人之再
    議，理由略謂：聲請人於94年5 月11日到庭陳稱: 當天拿到
    這張清單才知他財產已脫產了。上開清單，是聲請人至財政
    部台灣省南區國稅局岡山稽徵所調查被告之財產，該岡山稽
    徵所列印予聲請人者，當時是93年3 月4 日，可知93年3 月
    4 日當天聲請人即已知被告已脫產了，告訴期間應自93年3
    月4 日起算，聲請人主張應自93年5 月底6 月初起算，尚有
    誤會。
六、綜上所述，原不起訴處分書及聲請再議處分書既已調查偵查
    卷內所存證據，並敘明所憑證據及處分之理由，原處分所載
    證據取捨及事實認定，均無違背經驗法則或論理法則之情事
    ，聲請交付審判所主張之事實理由，並無法使本院達到認檢
    察官應提起公訴之情形。揆諸首揭條文及說明，本件聲請人
    交付審判之聲請為無理由，應予駁回。
七、依刑事訴訟法第258條之3第2項前段，裁定如主文。
中　　華　　民　　國　　94　　年　　9 　　月　　14　　日
                  刑事第六庭  審判長法　官  簡志瑩
                                    法　官  林柏壽
                                    法　官  李  蓓
以上正本證明與原本無異。
不得抗告。
中　　華　　民　　國　　94　　年　　9 　　月　　19　　日
　　　　　　　　　　　　　　　　　　書記官  何慧娟
